【裁判字號】    99,再,35
【裁判日期】    990816
【裁判案由】    營利事業所得稅
【裁判全文】
高雄高等行政法院判決
                                        99年度再字第35號
再審  原告    甲○○○○○○○○○○
再審  被告    財政部台灣省南區國稅局
代  表  人    丙○○
上列當事人間營利事業所得稅事件，再審原告主張本院中華民國
98年9月30日98年度訴字第335號判決有行政訴訟法第273條第1項
第13款之再審事由，提起再審之訴，本院判決如下：
    主  文
再審之訴駁回。
再審訴訟費用由再審原告負擔。
    事實及理由
一、緣再審原告於民國83年3月26日至5月15日間，未依規定申請
    營業登記，擅自經營視聽中心及餐飲業業務，經法務部調查
    局屏東縣調查站（下稱屏東縣調查站）及屏東縣稅捐稽徵處
    （下稱屏東縣稅捐處；現更名為屏東縣政府稅務局）查得原
    告漏報廂房收入新台幣（下同）1,504,428元及便餐收入1,0
    50,000元（以上均不含營業稅），再審被告乃分別依視聽中
    心業及其他餐飲業同業利潤標準淨利率（26%及19%）核定全
    年及課稅所得額計590,651元。嗣再審原告於83年5月16日起
    辦理營業登記，其83年度營利事業所得稅結算申報，列報營
    業收入淨額1,771,983元，全年及課稅所得額177,300元，再
    審被告初查依其申報數核定，嗣經屏東縣調查站及屏東縣稅
    捐處查得再審原告漏報83年5月16日至9月30日營業收入4,71
    9,588元（廂房收入4,255,957元及便餐收入463,631元，以
    上均不含營業稅），通報再審被告據以核定全年及課稅所得
    額1,536,337元，補徵稅額298,660元，並按所漏稅額298,66
    0元處1倍之罰鍰計298,600元（計至百元止）。再審原告不
    服，分別申經復查結果，就未依規定申請營業登記而營業部
    分，獲准追減全年及課稅所得額48,894元，另就漏報83年5
    月16日至9月30日營業收入部分，獲准追減全年及課稅所得
    額140,651元及變更罰鍰原處分為263,400元。再審原告仍表
    不服，分別提起訴願，均遭決定駁回，合併提起本件行政訴
    訟，經本院98年9月30日98年度訴字第335號判決（下稱原判
    決）駁回再審原告之訴。再審原告復向最高行政法院提起上
    訴，仍遭該院以99年度裁字第94號裁定（下稱原確定裁定）
    駁回其上訴而告確定。再審原告因認本院原判決及原確定裁
    定有行政訴訟法第273條第1項第13款再審事由，乃提起本件
    再審之訴（其餘就原確定裁定聲請再審部分，本院另以裁定
    處理）。
二、再審原告主張略以：
（一）按「有下列各款情形之一者，得以再審之訴對於確定終局
      判決聲明不服。但當事人已依上訴主張其事由或知其事由
      而不為主張者，不在此限：．．．13、當事人發見未經斟
      酌之證物或得使用該證物者。但以如經斟酌可受較有利益
      之裁判者為限。」行政訴訟法第273條第1項第13款定有明
      文。
（二）再審原告於99年5月4日向再審被告所屬屏東縣分局（下稱
      屏東縣分局）申請閱卷，發現「讓受承諾書」1紙，依「
      讓受承諾書」載明：「轉讓人江悠廣在‧‧‧所經營之觀
      天下視聽中心商號自83年10月1日起將全部設備‧‧‧轉
      讓與承受人蘇朝林經營，在轉讓人營業期間如有欠稅及罰
      鍰未結案者，承受人願負清繳結案之一切責任。」該「讓
      受承諾書」係屏東縣稅捐處提供之固定格式，供民眾填具
      ，則屏東縣稅捐處自係已同意該承諾書內容，再審原告縱
      有應補徵稅額及罰鍰，應由蘇朝林負責。且依最高法院20
      年上字第489號、23年上字第3008號及52年台上字第925號
      判例意旨，債務承擔契約並非要式契約，當事人間意思表
      示一致時，契約即為成立，不因有無使用「債務承擔」之
      字句有所不同，故該「讓受承諾書」已生債務承擔之效力
      ，自應由蘇朝林負本件補稅罰鍰之責。又該「讓受承諾書
      」於原判決未能提出，為未經斟酌之證物，且如經斟酌，
      再審原告可受較有利之裁判，依行政訴訟法第273條第1項
      第13款規定，提起本件再審之訴等語，並聲明求為判決訴
      願決定、原處分及原判決均撤銷。
三、再審被告則以：
（一）查該「讓受承諾書」，係僅屏東縣稅捐處為方便民眾供參
      考用，民眾於運用時自可依當事人之意思而修改文字，再
      審原告於行政救濟之初，即知該文書之存在；且公法之納
      稅義務，不因私人間以私文書之約定而轉讓他人。又再審
      原告係漏報收入之行為，無信賴保護之必要，是其提示該
      證據，並無可受有利之裁判。
（二）次依再審原告於88年6月14日向屏東縣稅捐處申請復查時
      所提出之說明書誤載：「獨資組織應以該獨資經營之自然
      人為對象，此為財政部86年台財稅字第861894479號函釋
      在案，亦為台灣省政府訴願決定撤銷重核之主因」。查該
      函釋係解釋獨資組織營利事業變更負責人，應以違章行為
      發生時登記之負責人為論處對象。再審原告營業稅復查遭
      屏東縣稅捐處駁回，查屏東縣稅捐處88年12月27日88屏稅
      法第113279號復查決定書理由六載明：「訴願決定撤銷重
      核之主因係申請人業於83年10月1日起將其所營之觀天下
      庭園餐廳讓與案外人蘇朝林君，本處卻將申請人之違章併
      入蘇君所經營之觀天下視聽中心，而逕向蘇君補稅及處罰
      」，再審原告提起訴願時並未就該爭點有所論述，其營業
      稅行政救濟已確定，顯見再審原告當時即知悉處罰對象應
      為其本身。是本件再審之訴，並無再審理由等語，並聲明
      求為判決駁回再審原告之訴。
四、按「再審之訴專屬為判決之原行政法院管轄。」行政訴訟法
    第275條第1項定有明文。又「對於同一事件之高等行政法院
    及最高行政法院所為『判決』同時本於行政訴訟法第273條
    第1項第9款至第14款以外之法定事由提起再審之訴者，由最
    高行政法院合併管轄；但對於高等行政法院判決提起上訴，
    而經最高行政法院認上訴為不合法以裁定駁回，對於該高等
    行政法院判決提起再審之訴者，無論本於何種法定再審事由
    ，仍應專屬原高等行政法院管轄。．．．。」則經最高行政
    法院95年8月份庭長法官聯席會議（一）決議在案。本件再
    審原告與再審被告間營利事業所得稅事件，再審原告不服本
    院原判決，提起上訴，前經最高行政法院原確定裁定駁回上
    訴而告確定。再審原告仍不服，主張原判決有行政訴訟法第
    273條第1項第13款之再審事由，提起再審之訴，有原判決、
    原確定裁定及再審原告再審狀附卷可稽，揆諸前揭決議，再
    審原告主張原判決有行政訴訟法第273條第1項第13款之再審
    事由部分，應屬本院管轄，先予敘明。
五、本件事實概要欄所載之事實，為兩造所不爭執，並有上開原
    判決、原確定裁定及再審原告再審狀附卷可稽，應堪認定。
    本件兩造之爭點為：原判決有無行政訴訟法第273條第1項第
    13款之再審事由，茲分述如下：
（一）按「再審之訴顯無再審理由者，得不經言詞辯論，以判決
      駁回之。」行政訴訟法第278條第2項定有明文。又「有下
      列各款情形之一者，得以再審之訴對於確定終局判決聲明
      不服。但當事人已依上訴主張其事由或知其事由而不為主
      張者，不在此限：．．．13、當事人發見未經斟酌之證物
      或得使用該證物者。但以如經斟酌可受較有利益之裁判者
      為限。」行政訴訟法第273條第1項第13款定有明文。另若
      當事人雖已主張其再審之訴具備行政訴訟法第273條第1項
      各款規定之要件，而經法院審查結果其實無此事由者，則
      其再審之訴即為顯無理由。
（二）行政訴訟法第273條第1項第13款所謂「當事人發見未經斟
      酌之證物或得使用該證物。但以如經斟酌可受較有利益之
      裁判者為限」，乃係指該項證物在前訴訟程序中即已存在
      ，而當事人不知其存在或不能予以使用，現始發現或得使
      用者而言，並以如經斟酌可受較有利益之裁判者為限。本
      件再審原告雖主張其於99年5月4日向屏東縣分局申請閱卷
      時，始發現其於83年9月27日與訴外人蘇朝林所簽訂之「
      讓受承諾書」，依該「讓受承諾書」內容可知，再審原告
      自83年10月1日起，已將其所經營之觀天下視聽中心商號
      之全部設備轉讓與蘇朝林經營，在再審原告營業期間如有
      欠稅及罰鍰未結案者，受讓人蘇朝林願負清繳結案之一切
      責任云云，雖據再審原告提出之檔案應用申請書及該「讓
      受承諾書」影本各1件附卷可稽。然查，再審原告既於83
      年9月27日已與訴外人蘇朝林簽訂上開「讓受承諾書」，
      且再審原告於該「讓受承諾書」之轉讓人處有簽名蓋章，
      再審原告亦不否認為真正，則該「讓受承諾書」在原判決
      之前訴訟程序中即已存在，再審原告既知其存在，且亦未
      提出其於該訴訟程序中不能予以使用之證明，況公法上之
      納稅義務，並不因私人間以私文書之約定即可轉讓他人承
      受，則該「讓受承諾書」縱加以斟酌，亦無故使再審原告
      受較有利益之裁判，已甚明確。是再審原告主張顯有誤解
      ，不足採取。
六、綜上所述，再審原告之主張並無可採，其主張有行政訴訟法
    第273條第1項第13款之再審事由，提起再審之訴，為顯無理
    由，爰不經言詞辯論，逕以判決駁回之。又本件事證已臻明
    確，兩造其餘攻擊防禦方法，均核與本件判決結果不生影響
    ，爰不一一論述。
七、至再審原告主張最高行政法院原確定裁定，亦有行政訴訟法
    第273條第1項第13款之再審事由部分，由本院另以裁定移送
    最高行政法院審理，附此敘明。
八、據上論結，本件再審之訴為顯無理由，依行政訴訟法第278
    條第2項、第281條、第98條第1項前段，判決如主文。
中    華    民    國    99    年    8     月    16    日
          高雄高等行政法院第四庭
                      審判長法官  蘇  秋  津
                            法官  李  協  明
                            法官  詹  日  賢

以上正本係照原本作成。
如不服本判決，應於判決送達後20日內向本院提出上訴書狀，其
未表明上訴理由者，應於提起上訴後20日內向本院提出上訴理由
書（須按對造人數附繕本）；如於本判決宣示或公告後送達前提
起上訴者，應於判決送達後20日內補提上訴理由書（須附繕本）
。未表明上訴理由者，逕以裁定駁回。
中    華    民    國    99    年    8     月    16    日
 
                          書記官  宋  鑠  瑾

司法院資訊處製作；財團法人民間司法改革基金會備份。
